臺灣高等法院高雄分院刑事判決　　　　 96年度上訴字第892號
上　訴　人　臺灣高雄地方法院檢察署檢察官
被　　　告　甲○○
　　　　　　　　　　（另案於臺灣高雄監獄執行中）
上列上訴人因被告違反毒品危害防制條例案件，不服臺灣高雄地
方法院96年度訴字第428 號中華民國96年3 月2 日第一審判決（
起訴案號：臺灣高雄地方法院檢察署95年度毒偵字第9341號），
提起上訴，暨移送併辦（同署96年度毒偵字第2739號），本院判
決如下：
    主  文
原判決撤銷。
甲○○施用第一級毒品，處有期徒刑壹年貳月。扣案海洛因貳包
（其中壹包檢驗前零點貳伍公克、檢驗後零點貳貳陸公克；另
壹包檢驗前淨重零點參壹肆公克、檢驗後淨重零點貳捌玖公克）
均沒收銷燬。
    事  實
一、甲○○前於民國87年間因施用毒品案件，經臺灣高雄地方法
    院以87年度毒聲字第3223號裁定送觀察、勒戒後，認無繼續
    施用毒品之傾向，由臺灣高雄地方法院檢察署檢察官以87年
    度偵字第2506 5號不起訴處分確定。又於88年間因施用毒品
    案件，經臺灣高雄地方法院以88年度毒聲字第2199號裁定送
    觀察、勒戒後，認有繼續施用毒品之傾向，再以88年度毒聲
    字第2707號裁定令入戒治處所施以強制戒治，於89年4 月7
    日停止戒治交付保護管束期滿，並以89年度易字第2389號判
    決有期徒刑6 月確定；再因違反毒品危害防制條例案件，經
    臺灣高雄地方法院以88年度訴字第1214號判處有期徒刑1 年
    確定，再以89年度聲字第2716號定執行刑1 年4 月，於90年
    5 月29日假釋交付保護管束期滿執行完畢。復於91年間因施
    用毒品案件，經臺灣高雄地方法院以92年度毒聲字第38 3號
    裁定令入戒治處所施以強制戒治，於93年1 月9 日因法律修
    正執行完畢出所，並以92年度訴字第705 號判處有期徒刑1
    年2 月、6 月，應執行有期徒刑1 年6 月確定。又因施用毒
    品案件，經臺灣高雄地方法院以93年度訴字第1746號判處有
    期徒刑1 年2 月、8 月，應執行有期徒刑1 年8 月確定，甫
    於95年7 月13日縮短刑期假釋出監，付保護管束（未構成累
    犯）。詎仍不知悔改，不知戒除毒癮，明知海洛因經公告列
    為毒品危害防制條例第2 條第2 項第1 款之第一級毒品，不
    得非法持有、施用，竟於前開強制戒治執行完畢釋放後5 年
    內，再基於施用第一級毒品海洛因之一個集合犯意，自95年
    11月21日晚上8 時許起至96年2 月21日13時許止，在其高雄
    縣鳳山市○○街302 巷之1 號住處及高雄縣鳳山市○○街30
    8 號住處等地，以針筒注射之方式，施用第一級毒品海洛因
    ，每天約1 、2 次。嗣於95年11月22日晚上11時25分許，為
    警持搜索票在其高雄縣鳳山市○○街302 巷之1 號住處查獲
    ，並扣得第一級毒品海洛因1 包（檢驗前0.253 公克、檢驗
    後0. 226公克）；復於96年2 月21日15時20分許，在高雄市
    前金區○○○ 路與瑞源路口為警查獲，並扣得第一級毒品海
    洛因1 包（檢驗前淨重0.314 公克、檢驗後淨重0.289 公克
    ）。
二、案經高雄縣政府警察局鳳山分局報請臺灣高雄地方法院檢察
    署檢察官偵查起訴暨移送本院併案審理。
    理  由
壹、證據能力部分：
一、本件被告甲○○所犯係死刑、無期徒刑、最輕本刑為3 年以
    上有期徒刑以外之罪，已經被告就被訴事實為有罪之陳述，
    經本院聽取當事人之意見後，依刑事訴訟法第273 條之1 第
    1 項之規定，裁定進行簡式審判程序。
二、本件卷內之人證、物證、書證等證據，依同法第273 條之2
    規定，不受第159 條第1 項關於傳聞法則規定之限制，依法
    均有證據能力，合先敘明。
貳、實體部分：
一、上揭事實，業據被告甲○○於本院審理時坦承不諱，而被告
    先後2 次為警查獲後所採集之尿液，經送驗結果，均呈嗎啡
    陽性反應，有臺灣檢驗科技股份有限公司95年12月4 日報告
    編號KH2006B0000000號濫用藥物尿液檢驗報告及高雄市立凱
    旋醫院編號A00000000 號濫用藥物尿液檢驗報告各1 份暨尿
    液採證編號對照表2 紙在卷可稽。此外，先後查獲之白粉各
    1 包，經送驗後均呈海洛因陽性反應（其中1 包檢驗前0.25
    3 公克、檢驗後0.226 公克；另1 包檢驗前淨重0.314 公克
    、檢驗後淨重0.289 公克），有高雄市立凱旋醫院95年12月
    9 日高市凱醫檢字第2982號及96年3 月19日高市凱醫檢字第
    3624號驗鑑定書各1 份在卷可參，足徵被告之上開自白與事
    實相符，堪以採信。
二、被告有如前揭事實欄所列前科紀錄，此有臺灣高等法院被告
    前案紀錄表、臺灣高等法院在監在押全國紀錄表在卷可按，
    堪認被告確於強制戒治執行完畢釋放後5 年內，再犯本件施
    用第一級毒品之罪；縱認被告前揭事實欄中於93年1 月9 日
    因法律修正而釋放出戒治所，與毒品危害防制條例第23條第
    2 項之強制戒治執行完畢釋放有所不同，然查被告如事實欄
    所載，前另因施用毒品案件，經臺灣高雄地方法院裁定令入
    戒治處所施以強制戒治，於89年4 月7 日停止戒治付保護管
    束期滿視為強制戒治執行完畢，嗣再於92年因施用毒品案件
    ，經臺灣高雄地方法院以92年度訴字第705 號判處有期徒刑
    1 年2 月、6 月，應執行有期徒刑1 年6 月確定；於93年間
    以93年度訴字第1746號判處有期徒刑1 年2 月、8 月，應執
    行有期徒刑1 年8 月確定，有上揭前案紀錄表在卷可稽，是
    被告為本件施用毒品犯行之時間，距前次強制戒治執行完畢
    釋放後雖已逾5 年，然按毒品危害防制條例第20條第3 項所
    稱「依前項規定為觀察、勒戒或強制戒治執行完畢釋放後，
    5 年後再犯第10條之罪者，適用本條前2 項之規定」，其立
    法理由在於：「觀察、勒戒或強制戒治後5 年後再犯者，顯
    見前所實施之觀察、勒戒或強制戒治已足以遮斷其施用毒品
    之癮，為其自新及協助其斷除毒癮，對此5 年後再犯者爰明
    定仍適用初犯之規定，先經觀察、勒戒、強制戒治之程序」
    。由上開立法理由可知，所謂觀察、勒戒或強制戒治完畢釋
    放後5年 後，應僅指因觀察、勒戒或強制戒治已有效果，5
    年內未再施用毒品而言，如5 年內又再行施用毒品，顯見其
    前之觀察、勒戒或強制戒治並未收效，即無再行觀察、勒戒
    或強制戒治之必要。揆諸此揭意旨，被告於五年內再度施用
    第一級毒品，自無再行適用毒品危害防制條例第20條第3 項
    規定之餘地。綜上所述，
    本件事證明確，被告上開施用第一級毒品海洛因之犯行堪以
    認定。
三、按刑事法若干犯罪行為態樣，本質上原具有反覆、延續實行
    之特徵，立法時既予特別歸類，定為犯罪構成要件之行為要
    素，則行為人基於概括之犯意，在密切接近之一定時、地持
    續實行之複次行為，倘依社會通念，於客觀上認為符合1 個
    反覆、延續性之行為觀念者，於刑法評價上，即應僅成立一
    罪，有最高法院95年度台上字第1079號判決可資參照。蓋此
    種犯罪，只需包括論以一罪，已足以評價其不法內涵，無須
    另論以數罪，此即學理上所稱「集合犯」。而施用毒品具成
    癮性，甚難戒斷，施用者為追求快感並避免毒癮發作之痛苦
    ，須持續、密接施用毒品以解癮，是施用毒品行為，本質上
    具有反覆實施之特性，而多次施用毒品之犯行，社會通念亦
    認為客觀上符合一個反覆、延續性之行為觀念。又被告前經
    觀察、勒戒，已如前述，其於勒戒完畢後仍為本件多次施用
    毒品犯行，顯已具成癮之病患人格特質，主觀上當有不斷施
    用之犯意。綜上所述，被告犯行已符合集合犯之要件，揆諸
    上開說明，應認僅成立一罪。
四、查海洛因係毒品危害防制條例第2 條第2 項所稱之第一級毒
    品，被告持以施用，核其所為，係犯毒品危害防制條例第10
    條第1 項之施用第一級毒品罪。被告各次施用第一級毒品前
    持有毒品之行為，本應論以持有第一級毒品罪，惟各該次持
    有毒品之行為，均為其後施用毒品之行為所吸收，均不另論
    持有第一級毒品罪。公訴人雖未就被告自95年11月22日起至
    96年2 月21日13時許止施用第一級毒品海洛因之犯行提起公
    訴，惟此部分與上開起訴論罪科刑部分具有集合犯一罪關係
    ，為起訴效力所及，本院自得併予審理，附此敘明。
五、原審予以被告論罪科刑，固非無見，惟查：原審未及就被告
    自95年11月22日起至96年2 月21日13時許止施用海洛因犯行
    ，一併加以審理，尚有未合。檢察官以併案部分與起訴部分
    有集合犯一罪關係，為起訴效力所及，原審就此部分未及併
    予審究，指摘原判決不當，提起上訴，為有理由，自應由本
    院將原判決撤銷改判。爰審酌被告前因施用毒品案件，經施
    以觀察、勒戒、強制戒治後，仍未能徹底戒絕毒品，再犯本
    件施用毒品犯行，足見其戒絕毒癮之意志不堅，未能體悟施
    用毒品對自己造成之傷害及社會之負擔，故應藉由刑罰之執
    行，以收教化之功能；惟念其犯後坦承犯行，態度良好，及
    施用毒品乃戕害自身健康，反社會性不高等一切情狀，量處
    如主文第2 項所示之刑，以資懲儆。扣案之海洛因2 包（其
    中1 包檢驗前0.253 公克、檢驗後0.226 公克；另1 包檢驗
    前淨重0.314 公克、檢驗後淨重0.289 公克；包裝部分均無
    法與毒品析離），均應依毒品危害防制條例第18條第1 項前
    段規定沒收銷燬；至鑑驗耗費之海洛因既已滅失，即毋庸再
    予宣告沒收銷燬，附此敘明。
據上論結，應依刑事訴訟法第369 條第1 項前段、第364 條、第
299 條第1 項前段、第273 條之1 第1 項，毒品危害防制條例第
10條第1 項、第18條第1 項前段，判決如主文。
本案經檢察官羅建勛到庭執行職務。
中　　華　　民　　國　　96　　年　　6 　　月　　6　 　日
                  刑事第九庭    審判長法  官  翁慶珍
                                      法  官  范惠瑩
                                      法  官  陳  箐
以上正本證明與原本無異。
如不服本判決應於收受本判決後10日內向本院提出上訴書狀，其
未敘述上訴理由者，並得於提起上訴後10日內向本院補提理由書
狀（均須按他造當事人之人數附繕本）「切勿逕送上級法院」。
中　　華　　民　　國　　96　　年　　6 　　月　　6 　　日
　　　　　　　　　　　　　　　　　　　書記官  魏文常
附錄本件判決論罪科刑法條：
毒品危害防制條例第10條第1項
施用第一級毒品者，處 6 月以上 5 年以下有期徒刑。
